臺灣臺北地方法院刑事判決　　　　　　　　　　　　九十二年度交易字第七０九號
　　　公　訴　人　臺灣臺北地方法院檢察署檢察官
　　　被　　　告　丙○○
右列被告因業務過失傷害案件，經檢察官聲請簡易判決處刑（九十二年度偵字第一八
五二０號），本院臺北簡易庭認不宜以簡易判決處刑（受理案號為九十二年度北交簡
字第二四二三號），移由本院刑事庭改依通常程序審理，本院判決如左：
    主  文
丙○○從事業務之人，因業務上之過失傷害人，處有期徒刑月，如易科罰金，以
佰元折算壹日。
    事  實
一、丙○○係計程車司機，負責駕駛營業用小客車載運乘客，為從事駕駛業務之人，
    於民國九十二年一月八日下午五時三十分許，駕駛車牌號碼Ｈ八—二一九號營業
    用小客車，沿臺北市大安區○○○路○段由北向南左轉信義路二段於外側慢車道
    停等紅綠燈，欲待綠燈後向右側停靠路邊下客時，本應注意在同一車道內偏閃、
    變換行向，應注意與後車間之安全距離，而依當時情形係暮光、市區道路○路面
    鋪設柏油、乾燥並無缺陷，無障礙物、視距良好等情況，並無不能注意之情事，
    竟疏未注意後方來車及保持安全距離，即於綠燈後貿然在該車道向右側行駛停靠
    ，適有甲○○騎乘車牌號碼ＤＲＷ—二二一號輕型機車由右後方直行而來，因閃
    避不及而擦撞其所駕駛前開營業用小客車右後車輪及右後保險桿，致甲○○人車
    倒地，受有左膝挫傷十三乘四公分、左拇指挫傷零點五乘一公分、左食指挫傷三
    乘一公分、左足內側楔狀骨骨折之傷害。丙○○於肇事後，在未被有偵查犯罪職
    權之公務員發覺前，主動向據報前往處理車禍之臺北市政府警察局大安分局交通
    分隊員警坦承為肇事人，而自首犯罪並接受裁判。
二、案經甲○○訴由臺灣臺北地方法院檢察署偵查聲請簡易判決處刑，經本院臺北簡
    易庭認不宜以簡易判決處刑，改依通常程序審理。
    理  由
一、訊據被告丙○○矢口否認有何業務過失傷害之犯行，辯稱：伊沿臺北市○○區○
    ○路二段由西向東行駛於外側慢車道行經建國南路口，因遇紅燈停下，伊當時是
    要直走，並未要停靠，告訴人甲○○騎乘之機車自後方行駛煞車不及自行摔倒，
    伊所駕駛之營業用小客車並無告訴人機車碰撞之痕跡，道路交通事故補充資料表
    上記載之撞痕及道路交通事故照片上之痕跡係舊痕云云。惟查：
  (一)右開犯罪事實，業據告訴人於偵訊中及本院審理中指訴綦詳（詳見臺灣臺北地方
    法院檢察署九十二年度他字第二九六六號偵查卷第一頁至第三頁、第二十八頁背
    面，本院卷第九十三頁），並有臺北市○○○○○道路交通事故現場圖、道路交
    通事故調查報告表(一)、道路交通事故調查報告表(二)、臺北市政府警察局大安分局
    交通分隊交通事故談話紀錄表、道路交通事故補充資料表、自首調查表、現場照
    片（詳見同上偵查卷第十六頁至第二十一頁、第二十三頁至第二十四頁，本院卷
    第一０三頁）附卷可稽。且告訴人確因本件交通事故受有左膝挫傷十三乘四公分
    、左拇指挫傷零點五乘一公分、左食指挫傷三乘一公分、左足內側楔狀骨骨折之
    傷害，亦有臺北市立仁愛醫院九十二年一月八日北市仁醫診字第五四八號驗傷診
    斷書（詳見同上偵查卷第六頁）在卷可參。
  (二)被告雖以前揭情詞置辯。然查，被告於警訊時即供稱：「我車沿建國南路一段由
    北向南行駛左轉信義路口等待號誌，當時該路口號誌為西向東紅燈，我車等待到
    信義路西向東之號誌轉換為綠燈後，我車才起步直行往東欲行駛南側慢車道，讓
    我車乘客在該路口處下車」等語（詳見同上偵查卷第十八頁），核與告訴人所述
    ：「當時我是走信義路慢車道，我車子前面的計程車突然沒有打燈號往慢車道靠
    ，我就煞車不及就擦撞到。」等語（詳見本院卷第九十三頁正面）相符，且告訴
    人於本院審理時以證人身分結證稱：其左前車輪、車身之位置擦撞到被告營業用
    小客車之右後保險桿附近，擦撞後就跌倒等語（詳見本院卷第九十三頁反面），
    證人即當時處理本件交通事故之警員陳文輝於本院審理時亦結證稱：「（當時你
    看到這個車子的撞擊位置應該在何處？）營小客車的部分應該是右後側車輪及右
    後側的保險桿，機車應該是左前車身。（營小客車的撞擊位置如何判斷？）當時
    營小客車的車輪撞痕是新痕，保險桿撞痕也是新痕。（機車撞痕是舊痕還是新痕
    ？）也是新痕。」、「（計程車的擦撞痕在那裡？）在輪胎鋼圈處有紅色的漆，
    與機車的顏色相符。（新痕與舊痕如何判斷？）舊痕上面會有一層灰塵，新痕會
    比較亮而且沒有灰塵覆蓋。（機車的擦撞痕在何處？）在機車前車頭部位。（本
    案有無擦撞到計程車的後保險桿？）有，右後側保險桿只有一點點，是緊鄰右後
    車輪的地方。」等語（詳見本院卷第九十一頁反面至第九十二頁反面），觀諸證
    人乙○○○○庭呈之道路交通事故現場照片（詳見本院卷第九十八頁、第一０二
    頁）顯示，被告駕駛之營業用小客車右後輪胎鋼圈處確有與被告騎乘之機車顏色
    相符且鮮亮之紅漆，告訴人騎乘之機車前車頭部位亦有擦痕，再與道路交通事故
    補充資料表所載：被告駕駛之營業用小客車係右後車輪框擦撞痕，右後側保險桿
    擦撞痕；告訴人之機車左前車身擦撞痕參互比對，本件交通事故確係因告訴人之
    機車前車頭擦撞被告之營業用小客車右後車輪及右後側保險桿後，致告訴人之機
    車左偏倒地之事實，至為灼然。
  (三)再者，本件經送請臺北市車輛行車事故鑑定委員會鑑定，亦認定：被告駕駛前揭
    營業用小客車變換行向未注意後方來車，為肇事主因；告訴人騎乘上揭機車無肇
    事因素，有該會九十二年十月九日北鑑審字第０九二二三０三一六五００號函所
    附之鑑定意見書（詳見臺灣臺北地方法院檢察署九十二年度偵字第一八五二０號
    偵查卷第六頁至第七頁）附卷足憑。
  (四)按汽車在同一車道行駛時，除擬超越前車外，後車與前車之間應保持隨時可以煞
    停之距離；汽車在雙向二車道行駛時，應依左列規定：(五)在快慢車道間變換車道
    時，應讓直行車先行，並注意安全距離；汽車在雙向四車道行駛時，應依左列規
    定：(二)小型汽車內外側車道均可行駛，行駛速度較慢時，應在外側車道行駛，但
    不得任意變換車道行駛；(四)由同向二車道進入一車道，應讓直行車道之車輛先行
    ，無直行車道者，外車道之車輛應讓內車道之車輛先行；(六)變換車道時，應讓直
    行車先行，並注意安全距離，道路交通安全規則第二條、第九十四條第一項、第
    九十七條第五款、第九十八條第一項第二款、第四款、第六款定有明文，雖法條
    就「變換車道或進入同一車道應注意安全距離並讓直行車先行」、「不得任意變
    換車道」係規範汽車在雙向二車道或四車道內「變換車道」行駛之情形，惟上述
    規範旨在明定駕駛人之注意義務及路權歸屬，促使駕駛人正常前行，減少變異行
    向、謹慎小心變換車道，以維行車安全，增加道路效能並避免事故發生，而機車
    因車體較小，同一車道內通常可容納汽車與機車或數輛機車併行，縱僅在同一車
    道內偏閃、變換行向，亦與變換車道無異，是在同一車道內偏閃、變換行向，依
    上開規定意旨，亦應注意與後車間安全距離。被告既持有合格之小型車職業駕駛
    執照，已經載明於卷附道路交通事故調查報告表(二)（詳見臺灣臺北地方法院檢察
    署九十二年度他字第二九六六號偵查卷第十六頁），自應注意及此。再依卷附前
    揭道路交通事故調查報告表(一)（詳見本院卷第一０三頁）所載，於事故當時係暮
    光、市區道路○路面鋪設柏油、乾燥並無缺陷，無障礙物、視距良好一切情狀，
    衡情亦無不能注意之情事，竟疏未注意後方來車及保持安全距離，致肇本件車禍
    ，揆諸前開規定，被告應負過失責任甚明，且被告過失行為與告訴人前述傷害間
    ，顯有相當因果關係。
  (五)綜上，本件事證明確，被告所辯，顯係卸責之詞，尚無可採，其犯行洵堪認定，
    應依法論科。至公訴人聲請傳喚案發當時在本件車禍發生之路口值勤之義交郭明
    哲，證明本件車禍發生經過情形，因本案事證已臻明確，自無再予傳喚之必要，
    附此敘明。
二、被告為營業小客車司機，負責駕駛營業用小客車載運乘客，為從事駕駛業務之人
    ，是核其所為，係犯刑法第二百八十四條第二項前段從事業務之人因業務上之過
    失傷害人罪。又被告於肇事後，於警員前往現場調查、處理時，不逃避接受裁判
    而當場向警員自首，承認為肇事人而願接受裁判，有自首調查表在卷足憑（詳見
    同上偵查卷第二十一頁），是被告已符合自首要件，應依刑法第六十二條前段之
    規定減輕其刑。爰審酌被告並無前科，有臺灣高等法院被告全國前案紀錄表可參
    ，素行尚稱良好，及其過失之程度，告訴人受有事實欄所載之傷害，犯後否認犯
    行，迄未賠償告訴人所受損害，及其生活狀況、智識程度等一切情狀，量處如主
    文所示之刑，並諭知易科罰金之折算標準，以示懲儆。
據上論斷，應依刑事訴訟法第四百五十二條、第二百九十九條第一項前段，刑法第二
百八十四條第二項前段、第六十二條前段、第四十一條第一項前段，罰金罰鍰提高標
準條例第一條前段、第二條，判決如主文。
本案經檢察官陳淑雲到庭執行職務
中　　　華　　　民　　　國　　九十三　　年　　 十二 　　月　　三十一　　日
                                    臺灣臺北地方法院交通法庭
                                        審判長法  官  吳靜怡
                                              法  官  王綽光
                                              法  官  孫萍萍
右正本證明與原本無異
如不服本判決應於送達後十日內向本院提出上訴狀
                                              書記官  陳弘文
中　　　華　　　民　　　國　　九十三　　年　　 十二 　　月　　三十一　　日
附錄本案論罪科刑法條全文：
刑法第二百八十四條第二項
從事業務之人，因業務上之過失傷害人者，處一年以下有期徒刑、拘役或一千元以下
罰金，致重傷者，處三年以下有期徒刑、拘役或二千元以下罰金。
